【裁判字號】    98,訴,883
【裁判日期】    981023
【裁判案由】    清償債務
【裁判全文】
臺灣桃園地方法院民事判決               98年度訴字第883號
原      告  甲○○
被      告  丙○○
兼
訴訟代理人  乙○○
上列當事人間清償債務事件，於民國98年10月14日言詞辯論終結
，本院判決如下：
    主  文
被告應連帶給付原告新臺幣柒拾壹萬元，及自民國九十八年四月
三十日起至清償日止，按年息百分之五計算之利息。
原告其餘之訴駁回。
訴訟費用由被告連帶負擔十分之八，餘由原告負擔。
  事實及理由
一、本件原告起訴主張：被告乙○○分別於(1)民國97年4 月15日
    向原告借得新台幣（下同）20萬元，約定借款期間為97年4
    月15日起至99年3月15日止，每期給付原告9,773元。(2)97年
    9 月15日向原告借得35萬元，約定借款期間為97年8 月15日
    起至98年1月15日止，每期給付原告60,000元。以上2筆借款
    均約定被告有任何一宗債務不依約清償本金時，借款視為全
    部到期。(3)97年9 月15日向原告借得30萬元，約定還款期間
    為97年9月15日起至97年12月15日止，分3期償還原告。詎被
    告屆期均未依約償還，尚欠本金共計85萬元未清償。依借款
    契約書之約定，被告已喪失期限利益。原告依消費借貸之法
    律關係，自得對被告請求一次給付尚欠之本金及利息。被告
    丙○○為連帶保證人，依法自應對主債務人積欠原告之借款
    本金、利息負連帶清償責任。並聲明：被告應連帶給付原告
    85萬元，及自起訴狀繕本送達被告翌日起至清償日止，按年
    息百分之5計算之利息。。
二、被告則以：被告乙○○雖有邀同其子即被告丙○○為連帶保
    證人，向原告借款85萬元，惟從未與原告約定關於如何計算
    利息之部分，且被告每月皆有償還借款，迄今已經償還14萬
    元之部分借款等語，作為抗辯。並聲明：原告之訴駁回。
三、原告主張被告乙○○邀同其子即被告丙○○為連帶保證人，
    向原告借款85萬元之事實，業據其提出借款切結書影本3 件
    為證，核屬相符，並為被告所不爭執（見本院98年7 月29日
    言詞辯論筆錄，本院卷第14頁以下），堪信原告上開主張事
    實為真正。另就被告抗辯其已清償其中14萬元之借款之事實
    ，亦為原告所不爭執（見本院98年9 月2 日言詞辯論筆錄，
    本院卷第17頁) 。故本件被告應尚積欠原告71萬元之本金借
    款債務尚未清償。
四、按消費借貸契約，借用人應於約定期限內，返還與借用物種
    類、品質、數量相同之物；又遲延之債務，以支付金錢為標
    的者，債權人得請求依法定利率計算之遲延利息，但約定利
    率較高者，仍從其約定利率，民法第478條前段、第233條第
    1 項定有明文。被告主張並未與原告有支付利息之合意等語
    抗辯，惟查，本件為金錢借貸，依上開規定，即使當事人間
    借貸契約未約定應支付利息，原告仍得請求被告給付屆期尚
    未清償部份依法定利率計算之遲延利息，故被告之抗辯，不
    足可採。再稱保證者，謂當事人約定，一方於他方之債務人
    不履行債務時，由其代負履行責任之契約。保證債務，除契
    約另有訂定外，包含主債務之利息、違約金、損害賠償及其
    他從屬於主債務之負擔。數人負同一債務，明示對於債權人
    各負全部給付之責任者，為連帶債務；連帶債務之債權人，
    得對於債務人之全體，同時請求全部之給付，且連帶債務未
    全部履行前，全體債務人仍負連帶責任，民法第739 條、第
    740條、第272條第1項及第273條亦分別定有明文。本件被告
    乙○○與原告成立系爭消費借貸契約，卻未依約履行，依兩
    造前開約定，全部債務視為全部到期；被告丙○○則為連帶
    保證人，依上開法律之規定，自應對主債務人積欠原告之借
    款本金、利息負連帶清償責任。從而，原告依消費借貸之法
    律關係，請求被告應連帶給付原告71萬元，及自起訴狀繕本
    送達被告翌日（即98年4 月30日）起至清償日止，按年息百
    分之5 計算之利息，為有理由，應予准許，逾此範圍之請求
    ，為無理由，應予駁回。
五、結論：本件原告之訴為一部有理由，一部無理由，依民事訴
    訟法第79條、第85條第2項，判決如主文。
中    華    民    國    98    年    10    月    23    日
                  民事第二庭    法  官  黃漢權
以上正本係照原本作成
如對本判決上訴，須於判決送達後20日內向本院提出上訴狀
中    華    民    國    98    年    10    月    23    日
                            書記官  郭玉芬


司法院資訊處製作；財團法人民間司法改革基金會備份。
